【裁判字號】    91,交聲,274
【裁判日期】    920307
【裁判案由】    違反道路交通管理處罰條例聲明異議
【裁判全文】
臺灣基隆地方法院交通事件裁定                    九十一年度交聲字第二七二號
    原處分機關
    即移
    聲明異議人
    即受處分人  甲○○
右列聲明異議人即受處分人因違反道路交通管理處罰條例案件，對於交通部公總路局
臺北區監理所基隆監理站民國九十一年十一月十八日所為之處分（原處分案號：基監
字第裁四二─Ｃ00000000號、基監字第裁四二─Ｃ00000000號），
聲明異議，本院裁定如左：
    主  文
原處分撤銷。
甲○○不罰。
    理  由
一、本件原處分機關交通部公路總局臺北區監理所基隆監理站（下稱原處分機關）係
    以聲明異議人即受處分人甲○○（下稱受處分人）於民國九十年五月十七日，騎
    乘其所有之車牌號碼ＳＤＨ─二一九號輕型機車，行經臺北縣四腳亭附近，為臺
    北縣警察局瑞芳分局（下稱舉發單位）警員胡瑞成執行職務時發覺其騎機車未隨
    身攜帶駕駛執照及行車執照，同年月十九日，受處分人又騎乘上開機車，在臺北
    縣瑞芳鎮○○路段，又為執行酒精測試勤務之警員胡瑞成攔停，對受處分人實施
    酒精測試，結果吐氣酒精濃渡達每公升０．四八毫克，超過標準值之每公升０．
    二五毫克，因認受處分人違反道路交通管理處罰條例第二十五條第一項第三款、
    第十四條第一項第二款，及違反同條例第三十五條第一項第一款之規定，而分別
    掣單舉發。嗣受處分人於應到案日前向原處分機關提出申訴，經原處分機關請舉
    發單位即臺北縣警察局瑞芳分局調查結果，仍認受處分人有前開違規行為，原處
    分機關乃依前揭道路交通管理處罰條例第二十五條第一項第三款、第十四條第一
    項第二款之規定，對受處分人騎乘機車未隨身攜帶駕駛執照及行車執照之違規行
    為，裁處受處分人新台幣（下同）一千二百元罰鍰；受處人酒後駕車吐氣酒精濃
    度逾標準值，依同條例第三十五條第一項第一款裁處受處分人一萬二千元，並吊
    扣駕駛執照六個月。聲明異議意旨則以前揭機車於八十八年九月初即已遺失，舉
    發機關舉發違規之時間，前揭機車並非在其占有使用中，伊並無舉發機關所舉違
    規之行為，因認原處分機關之裁罰違誤，故依法聲明異議等語。
二、訊據受處分人坦承前揭經舉發違規之ＳＤＨ─二一九號輕型機車為其所有，然堅
    詞否認有何舉發機關所舉違規之行為，辯稱上揭機車於八十八年九月初即已遺失
    ，因其遺失機車時，機車內置有其更名前之之銀行匯款單、已填妥身分證號碼、
    住址之履歷表雜物，被警察查獲之人係依據上開遺留之資料而知悉伊之年籍，而
    於警察詢問時，將伊更名前之姓名及年籍告知警員，始警員誤認伊係違規，並在
    舉發通知書上簽立其更名前之姓名蔡騰弘，騎乘該機車違規之人並非伊本人等語
    。
三、經查受處分人自承其所有之上開機車於八十八年九月初遺失，然未向警察機關申
    報遺失，則上揭機車是否如受處分人所承業已遺失，遺失時機車內是否置有受處
    人相關之姓名年籍資料等文件之事實固不明確。然查，證人胡瑞成即舉發違規之
    警員到庭證稱：查獲違規之人未攜帶身份證明文件，係依違規人口述之姓名、年
    籍資料，核與依機車牌照號碼查出之姓名年籍資料相符，遂認違規人係受處分人
    ，而受處分人是否為果為舉發當時違規之人，則因相距一段時日，已認不出來，
    酒精測試單上之指印係違規人親自按捺等語；證人杜建輝即與胡瑞成一同值勤之
    警員亦到庭結證稱：因舉發違規地點在臺北縣瑞芳鎮○○路橋下，當時天色已暗
    ，所以未看清楚違規人之樣貌，認不出來受處分人是否即為當日之違規人等語，
    是員警於舉發違規當時，既未核對有照片之證明文件，以確認違規之人是否為受
    處分人，而到庭時又無法確認受處分人是否即為違規之人，則受處分人是否即為
    違規之人即非無疑。又受處分人於經舉發違規前之九十年一月三日即由蔡騰弘更
    名為甲○○，有戶籍謄本一紙在卷可查，然卷附二張舉發違規通知單收受通知聯
    者簽章欄處均簽名為「蔡騰弘」，舉發單位雖稱係違規人於違規當時業已告知更
    名為「甲○○」，惟舉發之員警若果於舉發當時業已知悉違規人已更名，為何不
    令違規人於收受通知聯簽章處簽立「甲○○」，而仍簽立「蔡騰弘」？此實存有
    合理可疑之處，受處分人辯稱係違規人依據其置於機車內更名前之姓名告知警員
    一節，尚非全然無稽。再者，本院當庭令受處分人按捺指印，並同卷內酒精測定
    單上違規人按捺之指印，送請內政部警政署刑事警察局鑑驗，比對結果未發現相
    符，有該局九十二年二月二十六日刑紋字第０九二００二九七一一號鑑驗書在卷
    可證，可見前開九十年五月十九日之違規人並非受處分人，受處分人所辯違規人
    非其本人之語，應可採信。原處分機關依據道路交通管理處罰條例第二十五條第
    一項第三款、第十四條第一項第二款之規定，對受處分人騎乘機車未隨身攜帶駕
    駛執照及行車執照，裁處受處分人一千二百元罰鍰；對受處人酒後駕車吐氣酒精
    濃度逾標準值，依同條例第三十五條第一項第一款裁處受處分人一萬二千元，並
    吊扣駕駛執照六個月，即有不當，受處分人之異議有理由，自應由本院依法將原
    處分撤銷，並諭知本件不罰。
四、據上論斷，應依道路交通案件處理辦法第二十條，裁定如主文。
中      華      民      國      九十二    年      三      月    七      日
                                        臺灣基隆地方法院交通法庭
                                              法  官  劉  桂  金
右正本證明與原本無異。
對於本件裁定如有不服，應於收受送達後五日內，向本院提出抗告書狀，敘述抗告之
理由，抗告於臺灣高等法院。
                                              書記官  陳  玲  誼
中      華      民      國      九十二    年      三      月    十一    日


司法院資訊處製作；財團法人民間司法改革基金會備份。
